【裁判字號】    92,再易,3
【裁判日期】    921003
【裁判案由】    再審之訴
【裁判全文】
臺灣臺中地方法院民事判決  九十二年度再易字第三號
    再 審 原  告    陳美玉.
    送 達 代收人    乙○○
    再 審 被  告    陳冠宇.
                              .
    兼訴訟代理人    甲○○    .
右當事人間請求給付貨款事件，再審原告對於中華民國九十一年十二月六日本院九十一年度
簡上字第三九六號確定判決提起再審之訴，本院於民國九十二年九月十九日言詞辯論終結，
判決如下：
    主      文
再審之訴駁回。
再審訴訟費用由再審原告負擔。
    事      實
甲、再審原告方面：
  一、聲明：（一）本院九十一年度簡上字第三九六號確定判決廢棄。
            （二）駁回再審被告之上訴。
  二、陳述：再審被告夫妻所承攬南投縣名間鄉○○村○○路○段二Ｏ八號之震災毀損房屋
      修繕工程，其中就訴外人陳瑞堂之房屋因未完工，陳瑞堂乃以存證信函催告再審被告
      儘速完成，且由業主所立之切結書觀之，足證再審被告二人係共同承攬上開工程。而
      上開房屋重建工程所使用之建材，係由再審原告於八十九年間所進貨，其品名、規格
      與再審被告陳冠宇（即陳金樹）所簽具之送貨估價單相同，可見再審被告係向再審原
      告訂購以供使用於其承攬之前開房屋重建工程。又訴外人陳進取係再審被告之受雇師
      傅，陳進取既於八十九年七月十七日起至同年八月十日止之對帳單上簽名收貨，而該
      對帳單之客戶、送貨地點與其他對帳單又相同，顯有表見事實，構成表見代理，則依
      民法第一百六十九條前段規定，再審被告自應負授權人責任，且該對帳單所載貨款包
      括前期帳款新台幣（下同）一萬九千零二十三元，此如為再審原告與訴外人陳進取間
      之另外契約關係，則陳進取何必於客戶名稱為再審被告陳金樹之對帳單上簽名，復承
      認再審被告所積欠之前期帳款，可見陳進取係受再審被告陳冠宇委託代收貨品，再審
      被告謂不認識陳進取，顯違常理，此可通知證人陳進取及業主作證，況再審被告於八
      十九年七月十七日起至同年八月十日止確於該對帳單所載收貨地點施工，故該批貨品
      確係由再原審告依買賣契約交付予再審被告無誤。再者，再審被告陳冠宇既因積欠再
      審原告貨款而簽交面額合計二十萬元之本票二十紙，則再審被告積欠再審原告之貨款
      金額非僅如原判決所認定之四萬餘元而已，否則又何必簽發計二十萬元之本票予再審
      原告。綜上所述，再審被告確積欠再審原告貨款共十八萬六千五百零四元，乃原審就
      上開切結書、存證信函及應收帳款明細表等證據竟漏未斟酌，且如經斟酌，再審原告
      可受較有利之裁判，況原審法院就前揭由訴外人陳進取簽收之對帳單此一證據認定之
      過程，違反經驗法則，係適用法規顯有錯誤，爰依民事訴訟法第四百九十六條第一項
      第一款及第十三款之規定，檢具得使用而未經斟酌之應收帳款明細表十紙、結書及存
      證信函各一份，提起本件再審之訴。
  三、證據：提出應收帳款明細表十紙、切結書、存證信函、對帳單、出貨明細表、出貨證
      明及出廠證明各一份，暨估價單七紙（以上均為影本）為證；並聲請訊問證人陳進取
      、余啟泰、吳仁賜、陳瑞堂、黃天財、洪維杰、林張容、寥庭佑、楊良民、李長虔。
乙、再審被告方面：
  一、聲明：如主文所示。
  二、陳述：
  （一）再審原告提起本件再審之訴所憑者，係提出業主出具之切結書、存證信函及應收帳
        款明細表為據，並聲請訊問證人陳進取等人。惟民事訴訟法第四百九十六條第一項
        第十三款所謂之證物，不包括證人在內，且發見證人，亦不能據為再審理由，故再
        審原告聲請訊問證人作為其新發現之證物，即無再審理由。
  （二）又再審原告提出之對帳明細單，均為判決確定前已提出之證物，並經法院予以審酌
        ，故其遽而以為本件再審之訴之理由，於法顯有未合。另所謂之切結書及存證信函
        ，乃單方面由業主出具之書狀，為私文書，尚應調查其文書之真正，且所證明者亦
        僅重建工程係由何人承包而已，並不足以作為再審被告甲○○有向再審原告購買建
        材之證據，故再審原告以該項證物，主張其有未經斟酌之證物，亦顯無理由。
丙、本院依職權調取本院台中簡易庭九十一年度中簡字第一七○○號及九十一年度簡上字第
    三九六號給付貨款等民事案卷。
    理      由
一、查再審原告係於九十一年十二月十九日收受本院九十一年度簡上字第三九六號民事確定
    判決，此有送達證書附於該民事卷可憑，是再審原告於九十二年一月二日具狀向本院提
    起本件再審之訴，自未逾民事訴訟法第五百條第一項所定三十日之不變期間，合先敘明
    。
二、本件再審原告起訴主張再審被告夫妻共同承攬南投縣名間鄉○○村○○路○段二Ｏ八號
    震災房屋之重建工程，並向伊購買建材使用於該工程，伊已依買賣契約將八十九年七月
    十七日起至同年八月十日止之對帳單上所載貨品送交再審被告，並由再審被告所僱用之
    師傅陳進取在該對帳單上簽名收貨，則依此表見事實，再審被告自應依民法第一百六十
    九條前段規定負授權人責任，況該對帳單所載貨款甚至包括前期帳款一萬九千零二十三
    元，足見訴外人陳進取係受再審被告陳冠宇委託代收貨品；加以再審被告陳冠宇既因負
    欠伊貨款而簽交面額合計二十萬元之本票二十紙，顯見再審被告所積欠之貨款金額非僅
    如原確定判決所認定之四萬餘元而已，再審被告確積欠伊貨款共十八萬六千五百零四元
    。乃原確定判決竟漏未斟酌得使用之切結書、存證信函及應收帳款明細表等證物，且如
    經斟酌可受較有利益益之裁判；另其認定訴外人陳進取所簽收之前揭對帳單所載貨品並
    非再審被告所購買者部分，則違反經驗法則，係適用法規顯有錯誤，因依民事訴訟法第
    四百九十六條第一項第一款及第十三款之規定，提起本件再審之訴，求為將本院九十一
    年度簡上字第三九六號原確定判決廢棄，並駁回再審被告於前訴訟程序第二審之上訴之
    判決。
三、再審被告則以再審原告所提出之對帳明細單在前訴訟程序即已提出，並經法院予以審酌
    ；又其所提出尚應調查是否真正之切結書及存證信函等私文書，僅能證明其上所載之房
    屋重建工程係由何人承包，尚不足以據為再審被告甲○○有向再審原告訂購建材之依據
    ，故再審原告主張發現有前開未經斟酌之證物，遽以之為本件再審之訴之理由，顯於法
    未合。另民事訴訟法第四百九十六條第一項第十三款所謂之證物，不包括證人在內，是
    再審原告聲請訊問陳進取等證人，以為其發現之新證物，自無理由等語，資為抗辯。
四、按民事訴訟法第四百九十六條第一項第一款所謂適用法規顯有錯誤者，係指確定判決所
    適用之法規顯然不合於法律規定，或與司法院現尚有效及大法官會議之解釋，或本院尚
    有效之判例顯然違反者而言，然並不包括取捨證據不當、漏未斟酌證據及認定事實錯誤
    之情形在內（最高法院七十一年臺再字第二一○號及六十三年臺上字第八八○號判例參
    照）。查本件前訴訟程序第二審法院就再審原告所提出經訴外人陳進取簽署姓名之八十
    九年七月十七日起至八十九年八月十日止之對帳單，認定該對帳單其上所載貨品並非再
    審被告向再審原告所購買者，乃係基於再審原告就再審被告有授權訴外人陳進取核帳且
    於該對帳單簽收之事實，未能舉證以為證明，並非前訴訟程序確定判決有何違背法規、
    現存判例，或解釋之處，該確定判決捨棄上開證據，採取再審被告所抗辯其並不認識陳
    進取，前揭對帳單上所載貨品並非其所訂購等情，認再審原告對再審被告無該對帳單所
    表彰之貨款債權十三萬九千九百八十四元存在之事實，而為再審原告不利之認定，乃事
    實審法院取捨證據、認定事實之取權行使，不涉及採證違法，與適用法規是否錯誤無關
    。
    從而，原確定判決適用法規既無何錯誤之處，則再審原告執此遽以提起本件再審之訴，
    殊無理由。
五、次按民事訴訟法第四百九十六條第一項第十三款所謂當事人發現未經斟酌之證物或得使
    用該證物，係指前訴訟程序事實審之言詞辯論終結前已存在之證物，因當事人不知有此
    ，致未經斟酌，現始知之；或雖知有此而不能使用，現始得始用者而言（最高法院二十
    九年上字第一○○五號及三十二年上字第一二四七號判例參照）。若在前訴訟程序事實
    審言詞辯論終結前已提出之證物，並經原確定判決予以斟酌後而捨棄不採者，本無所謂
    發現，亦非上開條款所謂未經斟酌之證物，即無該條款適用之餘地。又所謂證物，不包
    含證人在內，故發見新證人不足為再審理由，亦經最高法院二十九年上字第六九六號判
    例闡釋明確。查本件再審原告固主張發現應收帳款明細表十紙、切結書及存證信函各一
    份等得使用而未經斟酌之證物為再審理由，然上開證物業經再審原告於前訴訟程序提出
    ，已經本院調取九十一年度簡上字第三九六號給付貨款民事事件全案卷宗查閱明確，本
    無所謂發見可言，況原確定判決就該等證物亦已予斟酌，並據以認定向再審原告購買建
    材者係再審被告陳冠宇，而非再審被告甲○○，且再審被告陳冠宇迄尚積欠再審原告貨
    款僅四萬六千五百二十元，而非再審原告所主張之十八萬六千五百零四元（見原確定判
    決理由欄第三項），自難認為係發見未經斟酌之新證物。至再審原告雖另主張傳訊證人
    陳進取、余啟泰、吳仁賜、陳瑞堂、黃天財、洪維杰、林張容、寥庭佑、楊良民、李長
    虔等人，然因證人並不包括於民法第四百九十六條第一項第十三款所謂之證物之內，故
    再審原告聲明上開證人，聲請予以通知訊問，揆之前揭判例及說明，自於法未合。從而
    ，再審原告以前訴訟程序事實審言詞辯論終結前已提出之證物及以傳訊證人陳進取等人
    ，據為本件再審理由，自均非法之所許。
六、綜上所述，再審原告主張本院九十一年度簡上字第三九六號原確定判決有民事訴訟法第
    四百九十六條第一項第一款及第十三款所定之再審原因等情，既均不足採，則本件再審
    之訴，即不備再審理由。從而，再審原告執此提起本件再審之訴，訴請廢棄原確定判決
    ，並駁回再審被告於前訴訟程序第二審之上訴，為無理由，應予駁回。
七、本件事證已臻明確，兩造其餘攻擊防禦方法及舉證，與本件判決結果並無影響，爰不逐
    一論述，附此敘明。
八、據上論結，本件再審原告之訴為無理由，依民事訴訟法第四百三十六條之三十二第四項
    、第五百零二條第二項、第七十八條，判決如主文。
中        華        民        國   九十二   年      十       月      三       日
                                    臺灣臺中地方法院民事第一庭
~B審判長法官  林清鈞
~B法      官  吳幸芬
~B法      官  吳美蒼
不得上訴。
中        華        民        國   九十二   年      十       月      三       日
~B法院書記官  黃舜民


司法院資訊處製作；財團法人民間司法改革基金會備份。
